【裁判字號】    99,台上,4569
【裁判日期】    990722
【裁判案由】    違反槍砲彈藥刀械管制條例等罪
【裁判全文】
最高法院刑事判決            九十九年度台上字第四五六九號
上  訴  人  甲○○
上列上訴人因違反槍砲彈藥刀械管制條例等罪案件，不服台灣高
等法院中華民國九十七年八月十四日第二審判決（九十七年度上
訴字第二０一八號，起訴案號：台灣台北地方法院檢察署九十六
年度偵字第一六六三三、二四四一二號），提起上訴，本院判決
如下：
    主  文
上訴駁回。
    理  由
一、違反槍砲彈藥刀械管制條例部分：
按刑事訴訟法第三百七十七條規定，上訴於第三審法院，非以判
決違背法令為理由，不得為之。是提起第三審上訴，應以原判決
違背法令為理由，係屬法定要件。如果上訴理由書狀並未依據卷
內訴訟資料，具體指摘原判決不適用何種法則或如何適用不當，
或所指摘原判決違法情事，顯與法律規定得為第三審上訴理由之
違法情形，不相適合時，均應認其上訴為違背法律上之程式，予
以駁回。本件上訴意旨略稱：(一)、依刑事訴訟法第一百條之三規
定，除符合例外情形，司法警察官或司法警察詢問犯罪嫌疑人，
不得於夜間行之。上訴人於民國九十六年八月十一日凌晨二、三
時許，被台北市政府警察局松山分局警員以辦案為由，自住處帶
至該分局詢問，持續詢問至同日下午十四時許，期間上訴人皆未
獲得休息，且對上訴人口鼻灌水刑求，對此在夜間疲勞詢問及刑
求等不正方法所取得之自白，依同法第一百五十六條第一項自白
任意性法則之規定，應無證據能力。之後於檢察官及法院訊問時
，所為之自白，皆係警方恐嚇如翻供將再刑求之情下所為，因非
出於任意性，亦無證據能力，不得作為證據。上訴人於九十六年
十月二十三日即請求調閱同年八月十一日凌晨二點半開始在松山
分局之錄影帶，第二審上訴理由二狀復為相同之聲請，但第一審
法院於九十七年一月十日僅勘驗警方所提供同日下午之偵詢錄影
帶，並未進一步要求提供當日凌晨二點半開始之偵詢錄影帶勘驗
，自無法得知上訴人受有疲勞詢問及刑求之事實。原審對此亦未
調查，遽採上訴人之自白為論罪之證據，有調查未盡及採證違法
之情形。(二)、所謂上訴人持以射擊之改造手槍，是否為具有殺傷
力，依卷附內政部警政署刑事警察局函所載，因無槍械可供鑑定
，無法研判。而警方之現場勘查報告未曾載明唐宅大門、玻璃之
具體規格（成分、厚度），原審及第一審法院亦未曾勘驗唐宅大
門、玻璃，原判決即謂唐宅大門、玻璃「質地甚為堅硬」，進而
認定唐宅槍擊案之作案槍枝具有殺傷力，有認定犯罪事實未依證
據之違法等語。
惟查：原判決依憑上訴人於九十六年八月十一日警詢、偵查及羈
押庭訊問中之供述、證人郭銘祺於偵查中及第一審、丙○○與乙
○○於第一審之證言、卷附現場照片十七張、扣案金屬彈頭一顆
等證據，予以綜合判斷，認定上訴人有原判決事實欄所記載之未
經許可，持有可發射子彈具有殺傷力之改造手槍之犯行，因而撤
銷第一審關於此部分之判決，改判論處上訴人未經許可，持有可
發射子彈具有殺傷力之改造手槍罪刑，已詳予說明其所憑之證據
及認定之理由。而以上訴人雖否認有未經許可，持有可發射子彈
具有殺傷力之改造手槍之犯行，辯稱：伊未曾持有槍、彈，警詢
中之自白不實，係遭警員刑求所致，自白非出於自由意志，不得
採為證據，且槍枝未查扣，無從證明其是否具有殺傷力等語。然
查第一審法院勘驗上訴人於九十六年八月十一日（第一次、第二
次）警詢、偵查及第一審羈押庭之錄音、錄影光碟結果，上訴人
於錄音、錄影過程中，回答問題時均神態自若、並無任何害怕之
情，另從光碟內容可見警員、檢察官、法官詢問上訴人時之態度
懇切，並不時向上訴人確認回答內容，上訴人並未向檢察官及法
官提及有遭警員刑求之情事，有勘驗筆錄可稽。所辯刑求之說，
已屬無據。況上訴人為警查獲當日於警詢後，移送檢察官進行覆
訊及第一審羈押庭時，均未曾提及有遭刑求之事，且對於警方移
送之犯罪事實均全部承認，倘有遭警員刑求之情事，何以未當庭
向檢察官、法官提出申訴或爭執犯行之理，上訴人之自白確係出
於其自由意志甚明。復觀諸上訴人於警詢、偵查及第一審羈押庭
訊問中均坦承，於九十六年八月十日晚上確有持槍朝丙○○住處
射擊。因伊要去找丙○○先生商談伊騷擾丙○○之事，還沒去就
接到不相干之人的電話，還跟伊說要拼輸贏，一時氣憤才持槍射
擊。該槍枝是伊於五、六年前在嘉義工作時撿到等情。參酌於第
一審審理中丙○○證稱：伊於警詢中所言，上訴人於九十六年八
月十日二十一時五十分許，到伊住處敲門，伊不敢開門，上訴人
離去後，伊通知綽號「阿九」之人（即乙○○）來家中保護伊，
「阿九」抵達後，伊打公用電話給上訴人，約其到家中談判，上
訴人就在電話中說「要找人拼輸贏嗎？回家聽聲音就知道」，等
伊回到家約五分鐘就聽到大門玻璃被打破的聲音等情，均屬實在
。乙○○證稱：案發當日晚上丙○○打電話給伊，叫伊馬上過去
，伊就趕到丙○○家，在樓下與丙○○碰面，丙○○說會用公共
電話跟上訴人聯絡，伊就帶著丙○○之小孩上樓看電視等，五分
鐘後，丙○○回來說上訴人等一下就會到，伊等三人坐著看電視
時，聽到槍擊之聲音，約過二十秒後，伊打開門看，玻璃破裂，
看到一顆彈頭、鐵門被撞擊有凹陷之痕跡。以及證人郭銘棋於第
一審偵、審中亦證稱：九十六年八月十日二十三時五十分接到上
訴人打電話約伊到其住家後，上訴人交給伊以塑膠袋裝盛之包包
，並說過二天再拿回。伊騎車到家樓下時好奇，打開看到槍之槍
管和子彈，嚇了一跳，趕緊將之丟到大漢溪各等語。足認上訴人
之自白係出於自由意志，且與事實相符，自堪採為證據。復說明
上訴人所持有之槍枝雖未查扣，無法直接鑑定是否具有殺傷力，
固有內政部警察局刑事警察局函在卷可稽。惟稽諸卷附現場相片
內容顯示本案子彈擊發後，係擊凹玻璃門上鑲附之鐵製橫條，並
貫穿玻璃門，掉落於屋內，留下彈頭一顆。上訴人所持用該槍枝
，裝填子彈擊發，既可擊凹或貫穿質地甚為堅硬鑲附在門上之鐵
製橫條、玻璃，則依通常之經驗推斷，自有足以進入人體之動能
，進而危害人之生命、身體，堪認該槍枝機械性能良好，具有相
當之動能，經擊發之子彈，應均具有殺傷力甚明。就上訴人否認
犯罪，所辯各節，認係卸責之詞，不足採信，於理由內予以指駁
。並以公訴人另起訴上訴人持有具殺傷力之子彈五顆部分，尚屬
不能證明，惟此部分與上開科刑部分，公訴人認有想像競合之裁
判上一罪關係，故不另為無罪之諭知。所為論斷，均有卷存資料
可資覆按，從形式上觀察，並無所謂違背法令之情形。按當事人
聲請調查之證據如事實審未予調查，又未認其無調查之必要，以
裁定駁回之，或於判決理由予以說明者，其踐行之訴訟程序，雖
屬違法，但此項訴訟程序之違法，必須所聲請調查之證據確與待
證事實有重要之關係，就其案情確有調查之必要者，方與刑事訴
訟法第三百七十九條第十款之「應於審判期日調查之證據」相當
，而為當然違背法令，始得為上訴第三審之理由。因之，此項「
調查之必要性」，上訴理由必須加以具體敘明，若其於上訴理由
狀就此並未敘明，而依原判決所為之證據上論斷，復足認其證據
調查之聲請，事實審法院縱曾予調查，亦無從動搖原判決就犯罪
事實之認定者，即於判決顯無影響，依刑事訴訟法第三百八十條
之規定，自仍應認其上訴為非合法。上訴人於原審雖曾聲請調閱
上訴人於九十六年八月十一日凌晨二點半開始在台北市政府警察
局松山分局之錄影帶，勘驗其是否有遭刑求之情形，原審未予調
查，又未認其無調查之必要，以裁定駁回之，或於判決理由予以
說明，理由或有欠周全。惟第一審法院已勘驗九十六年八月十一
日十三時四十五分起至十四時二十分止第一次警詢、同日十六時
三十分起至十七時十分止第二次警詢及偵查、第一審羈押庭之錄
音、錄影光碟，說明上訴人之自白係出於自由意志，有如前述。
而卷內並無上訴人於夜間即當日凌晨二點半開始接受警詢之資料
或筆錄，原判決亦未採所謂夜間詢問之筆錄為論罪證據，是縱原
審就此為調查，亦無從動搖原判決就犯罪事實之認定，即於判決
顯無影響，依刑事訴訟法第三百八十條之規定，自不得執為合法
上訴第三審之理由。況原審於審判期日調查證據完畢前，審判長
仍訊問：「尚有證據請求調查？」，上訴人及其原審辯護人均答
「沒有」，有審判筆錄足憑，於法律審之本院始再執此爭執，亦
難認係依據卷內資料執為指摘之適法上訴第三審理由。又認定犯
罪事實所憑之證據，不僅指直接證據而言，即間接證據亦包括在
內，故綜合各種直接、間接證據，本於推理作用，足以證明待證
事實，依所得心證而為事實判斷，亦難指係顯違事理。原判決綜
合卷內直接及間接證據，本於推理作用認定上訴人所持有之槍、
彈具有殺傷力，已於理由中詳予論述說明，難認與事理有違，不
得任意指為違法而執為上訴第三審之理由。其餘上訴意旨，徒憑
己意或就原判決已有調查說明之事項，或就原審證據取捨及判斷
證據證明力之職權行使，漫指原判決關於此部分違法，再為事實
上之爭執，難認係合法上訴第三審之理由。此部分上訴為違背法
律上之程式，應予駁回。
二、恐嚇危害安全部分：
按刑事訴訟法第三百七十六條所列各罪之案件，經第二審判決者
，不得上訴於第三審法院，法有明文。本件上訴人恐嚇危害安全
部分，原判決認係成立刑法第三百零五條之罪，核屬刑事訴訟法
第三百七十六條第一款之案件。依上開說明，既經第二審判決，
自不得上訴於第三審法院。上訴人就此部分一併提起上訴，顯為
法所不許，應予駁回。
據上論結，應依刑事訴訟法第三百九十五條前段，判決如主文。
中    華    民    國  九十九  年    七    月  二十二  日
                      最高法院刑事第一庭
                          審判長法官  董  明  霈
                                法官  林  茂  雄
                                法官  張  祺  祥
                                法官  林  錦  芳
                                法官  洪  昌  宏
本件正本證明與原本無異
                                      書  記  官
中    華    民    國  九十九  年    七    月  二十六  日
                                                      Ｅ

司法院資訊處製作；財團法人民間司法改革基金會備份。
